【裁判字號】    95,訴,291
【裁判日期】    950512
【裁判案由】    毒品危害防制條例
【裁判全文】
臺灣基隆地方法院刑事判決               95年度訴字第291號
公  訴  人  臺灣基隆地方法院檢察署檢察官
被      告  丙○○
選任辯護人  甲○○  律師
上列被告因毒品危害防制條例案件，經檢察官提起公訴（95年度
毒偵字第706 號），被告並為有罪陳述，本院合議庭乃裁定由受
命法官獨任以簡式審判程序進行審理，並判決如下：
    主  文
丙○○施用第一級毒品，處有期徒刑陸月，如易科罰金，以佰
元折算壹日，扣案之第一級毒品海洛因伍包（毛重壹點肆伍公克
）沒收銷燬、注射針筒貳支均沒收。
    事  實
一、丙○○前因施用毒品案件，經觀察、勒戒後，認無繼續施用
    毒品之傾向，於民國95年2 月23日經釋放出所，並由臺灣基
    隆地方法院檢察署檢察官於95年2 月27日，以95年度毒偵緝
    字第17號為不起訴處分確定。
二、丙○○猶不思戒除毒癮，於觀察勒戒之毒癮戒斷療程執行完
    畢後五年以內，復基於施用第一級毒品海洛因之犯意，於95
    年3 月24日晚間11時，在其友人陳孝嚴（檢察官另案偵辦中
    ）停放在基隆市○○路巷口之9E-6665 號自小客車上，以將
    稀釋後之海洛因置入注射針筒內再持以施打血管之方式，施
    用第一級毒品海洛因1 次。嗣為警於95年3 月25日晚間11時
    許，在基隆市○○街、中平街口盤查查獲，並扣得丙○○所
    有之第一級毒品海洛因5 包（毛重1.45公克）及注射針筒2
    支，經採其尿液送驗，結果呈嗎啡（海洛因代謝後尿液檢出
    成份），始知上情。
三、案經基隆市警察局第四分局移送臺灣基隆地方法院檢察署檢
    察官偵查起訴。
    理  由
壹、程序事項
    本案被告丙○○所犯者非為死刑、無期徒刑、最輕本刑為三
    年以上有期徒刑之罪或高等法院管轄第一審案件，其於準備
    程序進行中，先就被訴事實為有罪之陳述，經告知其簡式審
    判程序之旨，並聽取公訴人、被告及辯護人之意見後，本院
    業已依刑事訴訟法第二百七十三條之一第一項規定，裁定由
    受命法官獨任以簡式審判程序進行本案之審理。
貳、實體事項
一、前揭事實業據被告丙○○於本院審理時坦承不諱，並有注射
    針筒2 支、第一級毒品海洛因5 包（毛重1.45公克）扣案暨
    基隆市警察局第四分局查獲涉嫌違反毒品危害防制條例毒品
    初步鑑驗報告書正本1 紙暨鑑驗照片1 張在卷可佐；而被告
    為警查獲後所採集之尿液檢體，經基隆市警察局第四分局送
    請昭信科技顧問股份有限公司以氣相層析質譜儀法為確認檢
    驗之結果，呈嗎啡（海洛因代謝後尿液檢出成份）陽性反應
    ，此亦有昭信科技顧問股份有限公司95年4 月4 日濫用藥物
    尿液檢體檢驗報告正本1 紙暨基隆市警察局第四分局偵辦毒
    品案件尿液檢體對照表正本1 件在卷可考；參之以酵素免疫
    分析或薄層定性分析等方式為初步篩檢者，檢驗結果雖有相
    當程度偽陽性之可能，然以氣（液）相層析、質譜分析之儀
    器為交叉確認者，檢驗結果出現偽陽性之機率則極低，因而
    具有公信力，核足為對涉嫌人不利之認定，暨一般人注射海
    洛因經體內吸收代謝約30分鐘以後，乃轉換以嗎啡為主要成
    份（主要型態），陸續隨尿液排出體外，並以最初6 至12小
    時之排泄量最多。若以日計，約有80% 之毒品代謝物（嗎啡
    ），可在注射後24小時以內隨尿液排出體外，至其他剩餘劑
    量則可在數日內分別隨尿液排出體外。此復曾經法務部調查
    局以90年4 月12日陸(一)字第90133335號函釋在案。勾稽以
    觀，足見被告於本院審理時之任意性自白，與事實相符，堪
    可採信。又被告前因施用毒品案件，經觀察、勒戒後，認無
    繼續施用毒品之傾向，於95年2 月23日經釋放出所，並由臺
    灣基隆地方法院檢察署檢察官於95年2 月27日，以95年度毒
    偵緝字第17號為不起訴處分確定等情，並有臺灣高等法院被
    告前案紀錄表、前揭不起訴處分書附卷可考。綜上所陳，本
    案事證明確，被告於觀察勒戒之戒毒療程執行完畢後，五年
    以內再犯施用毒品之犯行，堪可認定，應依法論科。
二、論罪科刑：
  (一)查海洛因、安非他命類分別係毒品危害防制條例所列管之第
    一級、第二級毒品，此為該條例第二條第二項第一款、第二
    款所明定。按犯毒品危害防制條例第十條之罪（施用毒品罪
    ）者，檢察官應聲請法院裁定，令被告入勒戒處所觀察、勒
    戒，經勒戒處所陳報，認受觀察、勒戒人無繼續施用毒品傾
    向者，應即釋放，並為不起訴之處分；認有繼續施用毒品傾
    向者，即應聲請法院裁定令入戒治處所強制戒治，俟強制戒
    治期滿釋放，再為不起訴之處分。惟依上揭規定觀察勒戒或
    強制戒治執行完畢釋放後，五年內再犯毒品危害防制條例第
    十條之罪（施用毒品罪）者，檢察官即應依法追訴，毒品危
    害防制條例第二十條第一項、第二項、第二十三條第二項分
    別定有明文。
  (二)核被告於觀察勒戒之戒毒療程執行完畢後，五年以內再犯施
    用第一級毒品海洛因之行為，係犯毒品危害防制條例第十條
    第一項之施用第一級毒品罪。被告持有第一級毒品海洛因之
    低度行為，應為施用第一級毒品之高度行為所吸收，不另論
    罪。又起訴書雖誤繕被告施用毒品之時地，然此業據蒞庭檢
    察官於未變動其社會基本事實同一性之前提下，當庭更正如
    本判決事實欄之所載，本於檢察一體之原則，本院當以蒞庭
    檢察官所到庭更正者，為起訴所指之犯罪時地。本院審酌被
    告犯罪之動機、吸食頻率、曾有施用毒品之前科仍不知戒除
    ，惟慮及其犯後坦承犯行、所犯乃戕害自己身心健康，尚未
    危及他人等一切情狀，量處如主文所示之刑，併諭知易科罰
    金之折算標準。
  (三)扣案白粉5 包（毛重1.45公克），核屬毒品危害防制條例所
    明定列管之第一級毒品海洛因，此有基隆市警察局第四分局
    查獲涉嫌違反毒品危害防制條例毒品初步鑑驗報告書正本1
    紙暨鑑驗照片1 張在卷可考，自應依毒品危害防制條例第十
    八條第一項前段規定，宣告沒收併銷燬之。至扣案之注射針
    筒2 支，則為被告所有，供本案犯罪之所用，此業據被告敘
    明在卷；兼以係屬一般市售藥用注射針筒，而非專供施用毒
    品之器具，此亦據本院當庭勘驗無誤（參見本院審判筆錄）
    ，爰依刑法第三十八條第一項第二款規定，併予宣告沒收。
據上論斷，應依刑事訴訟法第二百七十三條之一第一項、第二百
九十九條第一項前段，毒品危害防制條例第二十三條第二項、第
十條第一項、第十八條第一項前段，刑法第十一條、第四十一條
第一項前段、第三十八條第一項第二款，罰金罰鍰提高標準條例
第二條，判決如主文。
本案經檢察官乙○○到庭執行職務。
中    華    民    國    95    年    5     月    12    日
                  刑事第三庭法  官  王慧惠
以上正本證明與原本無異。
對於本件判決如有不服，應於收受送達後10日內，向本院提出上
訴書狀，上訴於臺灣高等法院，並按他造當事人之人數附具繕本
。
中    華    民    國    95    年    5     月    12    日
                            書記官  王一芳
附錄論罪法條
毒品危害防制條例第10條第1項
施用第一級毒品者，處 6 月以上 5 年以下有期徒刑。


司法院資訊處製作；財團法人民間司法改革基金會備份。
